臺灣高等法院高雄分院刑事判決　　　　96年度上訴字第1262號
上　訴　人
即　被　告　甲○○
　　　　　　　　　　（現於臺灣高雄第二監獄執行中）
上列上訴人因違反毒品危害防制條例案件，不服臺灣高雄地方法
院96年度訴字第918 號中華民國96年3 月30日第一審判決（起訴
案號：臺灣高雄地方法院檢察署96年度毒偵字第589 號），提起
上訴，及移送併案審理（同署：96年度毒偵字第6096號），本院
依簡式審判程序判決如下：
    主  文
原判決撤銷。
甲○○施用第一級毒品，累犯，處有期徒刑壹年陸月，減為有期
徒刑玖月。
扣案注射針筒壹支及夾鏈袋壹個，均沒收。
    事  實
一、甲○○於民國93年間，因施用毒品案件，經臺灣高雄地方法
    院以93年度毒聲字第1858號裁定送觀察勒戒後，認無繼續施
    用毒品傾向，於93年10月4 日執行完畢釋放。復因違反毒品
    危害防制條例案件，經南部地方軍事法院以94年度和審字第
    396 號判處有期徒刑6 月確定，於95年6 月6 日執行完畢。
    詎其仍不知悔改及戒除毒癮，明知海洛因為毒品危害防制條
    例第2 條第2 項第1 款規定之第一級毒品，不得非法持有、
    施用，仍於前開觀察、勒戒執行完畢釋放後5 年內，復基於
    反覆施用第一級毒品海洛因之犯意，自95年10月間某日起至
    96年4 月5 日止（不含公權力拘束時間），在其高雄縣岡山
    鎮○○街61號住處內，以將海洛因加水稀釋置入注射針筒內
    ，再施打於其身體血管方式施用之，平均一天一次。嗣(一)於
    95年12月27日10時許，在其上開住處，因另案通緝為警查獲
    ，並扣得其所有供施用毒品海洛因所用注射針筒1 支及夾鏈
    1 個，復經其同意採尿液送驗，呈嗎啡陽性反應，而查悉上
    情。(二)於96年4 月5 日8 時50分許，在高雄縣彌陀鄉南寮漁
    港內岸邊，因涉嫌竊盜行為，經警盤查，復經其同意採尿液
    送驗，呈嗎啡陽性反應，而查悉上情。
二、案經高雄縣政府警察局岡山分局報請臺灣高雄地方法院檢察
    署檢察官偵查起訴及併案審理。
    理  由
一、被告甲○○於本院審理中，對於上揭犯罪事實全部承認；又
    其先後二次經警採尿結果，均呈嗎啡陽性反應，有台灣檢驗
    科技股份有限公司96年1 月10日、96年4 月25日濫用藥物尿
    液檢驗報告各1 份（偵卷第20頁、本院卷第39頁），並有注
    射針筒1 支及夾鏈袋1 個扣案可佐，足認被告之自白與事實
    相符。又被告93年間，因施用毒品案件，經臺灣高雄地方法
    院以93年度毒聲字第1858號裁定送觀察勒戒後，認無繼續施
    用毒品傾向，於93年10月4 日執行完畢釋放之事實，有臺灣
    高等法院被告前案紀錄表可參，其於觀察勒戒執行完畢釋放
    後5 年內，再施用第一級毒品，依毒品危害防制條例第23條
    第2 項規定，應論罪科刑。
二、按海洛因係毒品危害防制條例第2 條第2 項第1 款所規定之
    第一級毒品，不得非法持有、施用。核被告所為，係犯毒品
    危害防制條例第10條第1 項之施用第一級毒品罪。其持有第
    一級毒品後進而施用，其持有之低度行為，應為施用之高度
    行為所吸收，不另論罪。按刑事法若干犯罪行為態樣，本質
    上原具有反覆、延續實行之特徵，立法時既予特別歸類，定
    為犯罪構成要件之行為要素，則行為人基於概括之犯意，在
    密切接近之一定時、地持續實行之複次行為，倘依社會通念
    ，於客觀上認為符合一個反覆、延續性之行為觀念者，於刑
    法評價上，即應僅成立一罪，學理上所稱「集合犯」之職業
    性、營業性或收集性等具有重複特質之犯罪均屬之，例如經
    營、從事業務、收集、販賣、製造、散布等行為概念者是，
    最高法院95年度臺上字第1079號判決闡釋甚詳。而毒品危害
    防制條例所稱之毒品，指具有成癮性、濫用性及對社會危害
    性之麻醉藥品與其製品及影響精神物質與其製品，此觀該條
    例第2 條第1 項規定甚明，足見立法者在毒品危害防制條例
    立法時即對於施用毒品行為，其因毒品本質上之成癮性，而
    行為人施用後易有反覆、延續施用之特徵有所認知；參以施
    用毒品者於一定時、地持續實行之數次施用毒品行為，亦屬
    施用毒品者行為模式之常態，揆諸上開說明，即符合立法者
    已將本質上具有反覆、延續實行之特徵予特別歸類而定為犯
    罪構成要件之行為要素，且依社會通念於客觀上認為符合一
    個反覆、延續性之行為觀念者即應僅成立「集合犯」等概念
    特徵。準此，被告上開各次施用毒品海洛因之犯行，於刑法
    評價上，即應僅成立一罪。又被告自95年10月底起，至同年
    12月25日止之外之施用第一級毒品海洛因犯行，雖未經公訴
    人起訴，惟此部分與已起訴部分具有集合犯之關係，在法律
    評價上屬一次施用毒品行為，應為起訴效力所及，本院自得
    併予審理。再者，被告前因違反毒品危害防制條例案件，經
    南部地方軍事法院以94年度和審字第396 號判處有期徒刑6
    月確定，經發監執行，於95年6 月6 日執行完畢，有臺灣高
    等法院被告前案紀錄表1 份在卷可按，其受有期徒刑之執行
    完畢，5 年以內故意再犯有期徒刑以上之罪，為累犯，依法
    加重其刑。
三、原審以被告罪證明確而為論罪科刑，固非無見，惟(一)就檢察
    官所起訴之被告95年10月底起，至同年12月25日止之施用海
    洛因行為部分，以業經檢察官更正犯罪時間為由而未予審理
    ；(二)就被告於96年4 月5 日被查獲部分未及審理，並未及適
    用中華民國九十六年罪犯減刑條例予以減刑，均有未洽。被
    告上訴意旨認原判決就其於96年4 月5 日被查獲部分未及審
    理，為有理由，應予撤銷改判，爰審酌被告曾有違反毒品危
    害防制條例、傷害前科，有臺灣高等法院被告前案紀錄表1
    份附卷可稽，素行非佳，其因施用毒品案件，曾經觀察勒戒
    ，仍未戒絕毒品，再犯本件施用毒品犯行，復於為警查獲後
    ，仍不斷施用，顯見其無悔改之意，意志不堅，及其施用毒
    品同時戕害自己之身體健康，犯罪後於本院審理時坦承犯行
    ，態度尚佳等一切情狀，量處如主文第二項所示之刑，以資
    懲戒。又被告犯罪時間在中華民國96年4 月24日以前，應依
    中華民國96年罪犯減刑條例第2 條第1 項第3 款、第7 條規
    定予以減輕其宣告刑二分之一。扣案注射針筒1 支及夾鏈袋
    1 個，為被告所有供施用第一級毒品所用之物，業據被告於
    本院審理時供承在卷（見第一審卷第16頁），爰依刑法第38
    條第1 項第2 款規定，予以宣告沒收。
據上論斷，應依刑事訴訟法第369 條第1 項前段、第364 條、第
273 條之1 第1 項、第299 條第1 項前段，毒品危害防制條例第
10條第1 項，刑法第11條前段、第47條第1 項、第38條第1 項第
2 款，中華民國96年罪犯減刑條例第2 條第1 項第3 款、第7 條
第1 項、第2 項，判決如主文。
本案經檢察官方娜蓉到庭執行職務。
中　　華　　民　　國　　96　　年　　7 　　月　　31　　日
                  刑事第三庭    審判長法  官　周賢銳
                                      法  官  謝宏宗
                                      法  官  黃仁松
以上正本證明與原本無異。
如不服本判決應於收受本判決後10日內向本院提出上訴書狀，其
未敘述上訴理由者，並得於提起上訴後10日內向本院補提理由書
狀（均須按他造當事人之人數附繕本）「切勿逕送上級法院」。
中　　華　　民　　國　　96　　年　　7 　　月　　31　　日
　　　　　　　　　　　　　　　　　　　書記官　馬蕙梅
附錄本件判決論罪科刑法條：
毒品危害防制條例第10條：
施用第一級毒品者，處6月以上5年以下有期徒刑。
